【裁判字號】    99,簡上,605
【裁判日期】    991125
【裁判案由】    家庭暴力防治法等
【裁判全文】
臺灣臺中地方法院刑事判決             99年度簡上字第605號
上  訴  人  林自諒
即  被  告
上列上訴人因違反家庭暴力防治法等案件，不服本院簡易庭99年
度簡字第370號中華民國99年5月27日第一審簡易判決（起訴書案
號：99年度偵字第1949號），提起上訴，本院管轄之第二審合議
庭判決如下：
    主    文
上訴駁回。
林自諒緩刑貳年，緩刑期內並付保護管束。
    犯罪事實
一、林自諒為黃惠麗之夫，2人間具有家庭暴力防治法第3條第1
    款所稱之家庭成員關係。林自諒前於民國98年間，因傷害黃
    惠麗之事件，經黃惠麗向本院聲請核發保護令，嗣由本院於
    98年12月14日，以98年度司暫家護字第855號民事暫時保護
    令，裁定命林自諒不得對黃惠麗實施家庭暴力行為，亦不得
    對黃惠麗為騷擾行為。詎林自諒收受該保護令後，已明知上
    開保護令之內容，竟仍基於違反保護令之犯意，於99年1月
    10 日上午7時許，前往黃惠麗位於臺中市○○區○○路409
    之22 號12樓之居所內，因細故而與黃惠麗發生口角爭執後
    ，竟以腳踹踢黃惠麗之房門，並對其怒斥「我為何不能進妳
    房間，幾點了，妳還不去買早餐」等語，黃惠麗置之不理後
    ，詎林自諒竟變本加厲，自上址客廳之陽臺攀越黃惠麗之房
    間陽臺，再從房間陽臺外開啟未上鎖之鋁門，進入黃惠麗之
    房間內，並基於妨害自由之犯意，強行將黃惠麗壓制在床上
    ，以此方式妨害其行使權利，嗣經黃惠麗奮力抵抗將林自諒
    推開，並呼喊其母親張秀鳳前來制止後，林自諒始悻悻然離
    去。詎數分鐘之後，林自諒復持鑰匙開啟黃惠麗之房門，再
    度進入黃惠麗之房間與之爭吵，黃惠麗因發現林自諒擅自複
    製鑰匙，遂與林自諒爭搶該鑰匙，於拉扯過程中，因而造成
    黃惠麗之左手食指挫傷（傷害部分未據告訴），以此方式對
    黃惠麗實施身體上、精神上之不法侵害及騷擾行為，而違反
    法院所核發之前揭保護令。
二、案經黃惠麗訴由臺中市警察局第五分局報告臺灣臺中地方法
    院檢察署檢察官偵查起訴。
    理    由
一、按被告以外之人（包括證人、鑑定人、告訴人、被害人及共
    同被告等）於審判外之陳述雖不符刑事訴訟法第159條之1至
    之4 等四條之規定，而經當事人於審判程序同意作為證據，
    法院審酌該言詞陳述或書面陳述作成時之情況，認為適當者
    ，亦得為證據；當事人、代理人或辯護人於法院調查證據時
    ，知有刑事訴訟法第159 條第1 項不得為證據之情形，而未
    於言詞辯論終結前聲明異議者，視為有前項之同意，同法第
    159條之5定有明文。立法意旨在於傳聞證據未經當事人之反
    對詰問予以核實，原則上先予排除。惟若當事人已放棄反對
    詰問權，於審判程序中表明同意該等傳聞證據可作為證據；
    或於言詞辯論終結前未聲明異議，基於尊重當事人對傳聞證
    據之處分權，及證據資料愈豐富，愈有助於真實發見之理念
    ，且強化言詞辯論主義，使訴訟程序得以順暢進行，上開傳
    聞證據亦均具有證據能力。查本件公訴人、被告對於本院就
    後述實體部分所引之證人證述及書證內容，於本院準備程序
    及審理時均不爭執證據能力，猶未對之釋明有何顯不可信之
    情況，經本院審酌其等之內容，均無不法取得或有違法取供
    之情事，亦均適宜為本案證據，依前開說明，就後述實體部
    分所引之證人證詞及書證內容，自具有證據能力。
二、上開犯罪事實，業據被告於本院審理時坦承不諱，核與證人
    即告訴人黃惠麗於警偵訊、證人張秀鳳於警詢證述之情節大
    致相符，復有職務報告書、臺中市警察局第五分局保護令執
    行紀錄表、家庭暴力案件被害人訪視(談)紀錄表家庭暴力加
    害人約制告誡表及本院98年度司暫家護字第855號民事暫時
    保護令等資料在卷可稽，足認被告自白確與事實相符，堪予
    採信。本件事證明確，被告犯行洵堪認定，應予依法論科。
三、核被告所為，係犯家庭暴力防治法第61條第1款、第2款之違
    反保護令罪及刑法第304條第1項之強制罪。被告以對告訴人
    實施精神上、身體上不法侵害及騷擾等行為而違反上開保護
    令，雖違反之內容有多項，惟被告之行為均僅係違反同一保
    護令之禁止裁定，應僅構成違反家庭暴力防治法第61條之單
    純一罪；又被告以實施精神上、身體上不法侵害及騷擾等強
    制行為同時觸犯違反保護令罪及強制罪，屬一行為觸犯數罪
    名之想像競合犯，依刑法第55條規定，從一重之違反保護令
    罪處斷。原審適用家庭暴力防治法第61條第1款、第2款，刑
    法第11條前段、第304條、第55條、第41條第1項前段，刑法
    施行法第1條之1規定，判處被告拘役50日，並諭知易科罰金
    之折算標準，經核其認事用法皆無違誤，量刑亦屬妥適。被
    告上訴未能具體指摘原判決認事用法有何疏漏或違誤之處，
    其上訴已乏依據。且按刑罰之量定，固屬法院自由裁量之職
    權行使，但仍應審酌刑法第57條所列各款事由及一切情狀，
    為酌量輕重之標準，並非漫無限制；在同一犯罪事實與情節
    ，如別無其他加重或減輕之原因，下級審法院量定之刑，亦
    無過重或失輕之不當情形，則上級審法院對下級審法院之職
    權行使，原則上應予尊重；此有最高法院85年度臺上字第24
    46號裁判意旨可資參酌，是法律賦予審判者自由裁量權，雖
    此項裁量權之行使，並非得以任意或自由為之，仍應受一般
    法律原則之拘束、符合法律授權之目的，並受法律秩序之理
    念、法律感情及慣例所規範，亦即法官量刑權固為受法律拘
    束之裁量原則，但其內涵、表現仍將因各法官的理念、價值
    觀、法學教育背景的不同而異，是以自由裁量的界限實難有
    客觀的解答，端賴法官於個案審判時，依個案事由加以審酌
    ，倘無裁量濫用情事，要難謂其有不當之處。次按刑事簡易
    判決得無庸就刑法第57條規定事項所審酌之情形，加以記載
    說明，此觀刑事訴訟法第454條規定自明，本件原審依簡易
    判決處刑，雖未就刑法第57條所列各款例示事由之審酌於判
    決中詳加記載量刑依據，但依前揭法條、說明，尚不得即謂
    原審未加以審酌前開事由而遽認其判決不適法，殆無疑義。
    另本件被告所犯家庭暴力防治法第61條第1款、第2款之違反
    保護令及刑法第304條強制罪，係屬法定刑3年以下有期徒刑
    、拘役或科或併科新臺幣10萬元以下罰金之罪刑，原審之量
    刑並未逾越法定刑範圍而為刑罰之諭知；況原審於判決時，
    被告尚未能與告訴人黃惠麗達成和解，更難謂原判決於刑之
    量定上有何漏未斟酌或失衡而濫用裁量權之處。此外，又查
    無其他足資減輕對被告所科刑度之事由，是原審量刑尚無違
    誤。被告以其長期患有精神官能性憂鬱症、入睡及維持睡眠
    之持續障礙等症狀，情緒管理不佳，且未曾受有期徒刑以上
    刑之宣告，請求從輕量刑提起上訴，並無理由，應將其上訴
    駁回。
四、末查，被告前未曾因故意犯罪而受有期徒刑以上刑之宣告，
    有臺灣高等法院被告前案紀錄表在卷可按，其因一時失慮致
    罹刑典，犯罪之情節輕微，且告訴人固曾具狀表示已與被告
    和解，願意撤回告訴等語，此有撤回告訴狀1份在卷足憑，
    然因被告所犯並非告訴乃論之罪，故告訴人之撤回告訴狀僅
    能認定告訴人願意原諒被告之意，而被告經此偵、審程序教
    訓及刑之宣告，應能知所警惕，而無再犯之虞，本院綜合各
    情，認第一審簡易判決所宣告之刑以暫不執行為適當，併予
    宣告緩刑2年。又被告所犯係違反保護令罪，應依家庭暴力
    防治法第38條第1項之規定，宣告於緩刑期內付保護管束，
    以啟自新。
據上論結，應依刑事訴訟法第455條之1第1項、第3項、第368條
、第364條，刑法第74條第1項第1款，家庭暴力防治法第38條第1
項，判決如主文。
本案經檢察官林明誼到庭執行職務。
中    華    民    國    99    年    11    月    25    日
                  刑事第四庭  審判長法  官  吳進發
                                    法  官  黃益茂
                                    法  官  李婉玉
不得上訴
以上正本證明與原本無異。
                                    書記官  林政佑
中    華    民    國    99    年    11    月    25    日

司法院資訊處製作；財團法人民間司法改革基金會備份。
